【裁判字號】    99,交聲,2610
【裁判日期】    990723
【裁判案由】    聲明異議
【裁判全文】
臺灣臺中地方法院交通事件裁定      99年度交聲字第2610號
原處分機關  交通部公路總局臺中區監理所
異議人即
受處分人    甲○○
上列異議人即受處分人因違反道路交通管理處罰條例案件，對於
交通部公路總局臺中區監理所99年6月21日所為之處分(中監違字
第裁60-GE0000000號裁決書），聲明異議，本院裁定如下：
    主  文
異議駁回。
    理  由
一、原處分機關係以：異議人即受處分人甲○○（下稱受處分人
    ）於民國98年11月25日15時15分許，駕駛車牌號碼J4-5212
    自小客車，在臺中市○○路○段180號前，因「報廢登記之
    汽車仍行駛」之違規，經臺中市警察局員警以其有違反道路
    交通管理處罰條例第12條第1項第9款規定之行為，製作中市
    警交字第GE0000000號舉發通知單當場舉發。受處分人於期
    限內到案異議，本站遂於99年6月21日依道路交通管理處罰
    條例第12條第1項第9款及違反道路交通管理事件統一裁罰基
    準及處理細則第41條、第43條、第44條及第67條之規定，裁
    處罰鍰新臺幣（下同）7,200元、並車輛沒入，逾期則依處
    罰主文規定處分。
二、聲明異議意旨則以：伊於98年10月中旬於網路上購買權利車
    ，於11月25日遇警攔檢後才知此車是懸掛贓車車牌之報廢車
    ，後經台中法院判決贓物罪成立，因深具悔意故判緩刑1年
    ，捐助育嬰院1萬元及上法治教育1堂。伊訴請裁決原因是因
    此案伊已繳交罰鍰共22,000元整，收到此罰鍰因目前失業中
    無任何收入，努力籌得育嬰院1萬元後，已無力繳交此罰鍰
    ，才請法官裁決，也附上失業証明及此案罰鍰收據，爰聲明
    異議云云。
三、按報廢登記之汽車仍行駛者，處汽車所有人新台幣3,600元
    以上10,800元以下之罰鍰並沒入車輛，道路交通管理處罰條
    例第12條第1項第9款、第2項定有明文。
四、經查:
(一)受處分人雖抗辯同一案件重複處罰云云。按行政罰法第24條
    第1項規定，一行為違反數個行政法上義務規定而應處罰鍰
    者，依法定罰鍰額最高之規定裁處。但裁處之額度，不得低
    於各該規定之罰鍰最低額，此即行政法上所謂一事不二罰、
    禁止二重處罰之具體規定。然查，所謂「一事不二罰」原則
    ，就行政制裁而言，係指違法行為人之同一違法行為，亦即
    其基於單一之決定，或自然意義下之單一行為，違反數個法
    律，其與通常複數之違反行政義務行為，係由於各別之決意
    或自然意義下之複數行為有別，不得以同一事實和同一依據
    ，給予兩次以上行政處罰。反之，為達行政「合目的性」之
    要求，遇有數個違反行政義務之行為，應分別處罰，是倘行
    為人之違規行為可得評價為二行為，就各該行政義務違反行
    為各為裁處，尚不致認為逾越必要程度而與比例原則相違（
    司法院大法官會議釋字第503號解釋意旨暨曾華松大法官協
    同意見書意旨參照）。
(二)查受處分人於98年10月底11月初的某日，以16,000元之價錢
    ，買進懸掛遭竊車牌TE-3205號 (此車牌為李國銘於98年10
    月28日上午8時許，在臺中縣大里市○○路○段433巷內遭竊
    )之HYUNDAI牌紅色自用小客車一輛 (該車原車牌號碼J4-521
    2號，已由楊綵琪於96年12月間向監理機關報廢)，並由臺灣
    臺中地方法院檢察署檢察官以其犯刑法第349條第2項故買贓
    物罪成立等情，為受處分人所不否認，並有臺灣臺中地方法
    院檢察署檢察官98年度偵字第28334號緩起訴處分書1份在卷
    可稽。惟受處分人在本件被處罰鍰7,200元、並車輛沒入，
    是因上開道路交通管理處罰條例之規定，報廢登記之汽車仍
    行駛（即行駛原車牌號碼J4-5212號HYUNDAI牌紅色自用小客
    車）之原因所為之處罰，與先前因違反刑法第349條第2項故
    買贓物罪（即買受遭竊之TE-3205號車牌）之違規行為所受
    之裁罰，其裁罰原因與本質並不相同，受處分人所為係實質
    上之數行為，違反數個法目的，揆諸前揭說明及解釋意旨，
    並無違反重複處罰之情形，是難認受處分人之違規行為係涵
    攝於「一行為」之範圍之內，受處分人就此容有誤解。綜上
    所述，受處分人因報廢登記之汽車仍行駛之違規行為，原處
    分機關依據上開道路交通管理處罰條例之規定，裁處受處分
    人罰鍰7,200元、並車輛沒入，經核其認事用法並無違誤，
    本件聲明異議無理由，應予駁回。
(三)末以，違反道路交通管理事件受處罰人有下列情形之一，無
    法一次完納罰鍰，得敘明理由向處罰機關申請分期繳納：一
    、義務人依其經濟狀況，無法一次完納本條例罰鍰。二、因
    天災、事變或其他不可抗力，致遭受重大財產損失。違反道
    路交通管理事件統一裁罰基準及處理細則第60條定有明文。
    。從而，受處分人若因經濟狀況，無法一次完納本件罰緩，
    應向公路主管機關或行政執行處請求分期繳納罰鍰，併此敘
    明。
據上論斷，應依道路交通管理處罰條例第87條第2項，道路交通
案件處理辦法第19條，裁定如主文。
中    華    民    國    99    年    7     月    23    日
                  交通法庭  法  官  戴嘉慧
以上正本證明與原本無異。
如不服本裁定，應於送達後5日內，向本院提出抗告狀。（應附
繕本）
                            書記官  劉晴芬
中    華    民    國    99    年    7     月    26    日

司法院資訊處製作；財團法人民間司法改革基金會備份。
